【裁判字號】    90,上訴,836
【裁判日期】    901023
【裁判案由】    毒品危害防制條例
【裁判全文】
臺灣高等法院臺南分院刑事判決              九十年度上訴字第八三六號      Ｇ
      上  訴  人  臺灣臺南地方法院檢察署檢察官
      被      告  丁  ○  ○
      選任辯護人  趙  哲  宏  律師
右上訴人因被告違反毒品危害防制條例案件，不服臺灣地方法院八十八年度訴緝字第
八一號中華民國九十年五月三日第一審判決（起訴案號：臺灣臺南地方法院檢察署八
十八年度偵字第三三五九號），提起上訴，本院判決如左
      主      文
上訴駁回。
      事      實
一、丁○○曾犯公共危險、傷害、賭博及違反麻醉藥品管理條例等前科，於民國（下
    同）八十三年所犯違反麻醉藥品管理條例案件，經臺灣臺南地方法院於八十三年
    十月二十六日以八十三年度易字第三三三七號判處有期徒刑五月，復於八十四年
    一月十一日經本院駁回上訴確定，嗣於八十四年七月二十七日執行完畢。猶不知
    悔改，復於八十八年三月一日上午十一時十一時三十分許，至嘉義縣水上鄉義興
    村某處魚池附近向綽號『祥仔』之不詳姓名男子，以新台幣（下同）三千元之對
    價，購買第二級毒品安非他命一小包（驗餘淨重０．八四公克），並無故持有之
    。嗣於同日十三時許，為警在台南縣白河鎮○○○路旁當場查獲，並扣得前開第
    二級毒品安非他命０．八四公克（驗餘淨重）。
二、案經台南市警察局第二分局報請臺灣臺南地方法院檢察署檢察官偵查起訴。
      理      由
一、訊據被告丁○○對於右揭事實，迭次於警訊、偵查中、原審及本院審理時均坦承
    不諱，並有第二級毒品安非他命零點八四公克（驗餘淨重）扣案可稽。又扣案毒
    品經原審法院送法務部調查局檢驗結果，確屬毒品危害防治條例第二條第二款之
    第二級毒品甲基安非他命一節，亦有該局九十年三月二十六日以（九０）陸（一
    ）字第九００一二九四四號檢驗通知書在卷可佐（見原審卷第一六五頁），被告
    此部分自白與核與事實相符，堪以採信。被告持有第二級毒品安非他命之事實，
    事證明確，犯行洵堪認定。
二、核被告所為係犯毒品危害防治條例第十一條第二項之持有第二級毒品罪。公訴意
    旨認被告係犯毒品危害防治條例第四條第二項之販賣第二級毒品安非他命，尚有
    未洽（其理由詳如三所述），惟其基本事實同一，本院仍得予以審酌，並變更起
    訴法條。又被告前因違反麻醉藥品管理條例案件，經臺灣臺南地方法院於八十三
    年十月二十六日以八十三年度易字第三三三七號判處有期徒刑五月，復於八十四
    年一月十一日經本院駁回上訴確定，嗣於八十四年七月二十七日執行完畢等情，
    有臺灣高等法院被告全國前案記錄表一份在卷可稽，被告於有期徒刑執行完畢後
    ，五年內再犯本件有期徒刑以上之罪，為累犯，應依法加重其刑。
三、公訴意旨雖認被告於八十八年三月一日上午十一時三十分許，在嘉義縣某處向綽
    號祥仔之不詳姓名男子購買第二級毒品安非他命二小包，旋於同日下午一時許，
    在台南縣白河鎮○○○路旁，以三千元之價格轉售予旺仔之不詳姓名男子，適向
    旺仔收取三千元現款，正欲交付安非他命之際，為埋伏之警員當場查獲，並在被
    告丁○○之手上扣得安非他命一包及交易毒品所得現款三千元，而旺仔則趁隙逃
    逸，因認被告涉犯毒品危害防治條例第四條第二項之罪嫌云云。惟查：
（一）按犯罪事實應依證據認定之，無證據不得推定其犯罪事實；又被告之自白，不
      得作為有罪判決之唯一證據，仍應調查其他必要之證據，以察其是否與事實相
      符；又訊問被告，應全程連續錄音，必要時並應全程連續錄影，該規定於司法
      警察官或司法警察訊問犯罪嫌疑人時準用之，刑事訴訟法第一百五十四條、第
      一百五十六條第一項、第一百條之一第一項前段、第一百條之二分別定有明文
      。又按事實之認定，應憑證據，如未能發現相當證據，或證據不足以證明，自
      不能以推測或擬制之方法，以為裁判基礎；認定不利於被告之犯罪事實，須依
      積極證據，茍積極證據不足以為不利被告事實之認定時，即應為有利被告之認
      定，更不必有何有利之證據；又被告之自白與事實是否相符，須依具體情事，
      如現場跡象、被害人指供或調查其他之必要證據，以認定之，不能憑空臆測，
      認與事實相符，而採為裁判基礎；被告之自白為證據之一種，須非出於強暴、
      脅迫、利誘、詐欺或其他不正之方法，且與事實相符者，方得採為證據，故被
      告雖經自白，仍應調查其他必要證據，以察其與事實是否相符，茍無法證明其
      與事實相符，根本即失其證據之證明力，不得採為判段事實之根據，亦據最高
      法院四十年台上字第八六號、三十年上字第八一六號、四十六年台上字第一七
      ０號、第八０九號分別著為判例。
（二）查公訴意旨認被告涉有前開販賣第二級毒品之罪嫌，係以被告於警查獲當日警
      訊中就前開犯罪事實自承不諱，並有安非他命一公克（經前開檢驗驗餘淨重０
      ．八四公克）及販賣第二級毒品安非他命所得之三千元扣案可稽為其論據。然
      訊據被告於偵審中固坦承於前揭時地為警查獲持有前揭毒品與現金等情，惟堅
      決否認涉有販賣安非他命罪嫌，辯稱：伊於警訊並無承認有販賣安非他命予綽
      號『旺仔』之事實，係警察自己寫的，前開毒品係伊與綽號『旺仔』之丙○○
      二人共同合資向綽號「祥仔」之不詳姓名成年男子所購買，並無販賣安非他命
      予『旺仔』之犯行等語。
（三）經查：
  （１）被告持有第二級毒品安非他命０．八四公克等情，業據被告於警訊及偵審中
        迭次坦誠不諱，已見前述，被告於本院審理時即供稱其本身即帶有現金，又
        確有向綽號『祥仔』購買安非他命之事實，而持有毒品現金之原因甚多，若
        無他證相佐，尚難僅以被告持有毒品及現金即認被告確有販賣第二級毒品安
        非他命情事。被告丁○○於警查獲時於八十八年三月一日十七時三十分許，
        在府前派出所初訊時依筆錄記載固供稱：「我於八十八年三月一日十三時，
        因『持有』安非他命一包及現金三千元，在台南縣白嘉公路旁被警當場查獲
        」、「我持安非他命係要販賣給外號叫旺阿」、「我安非他命是向一位外號
        叫祥阿的人買的」、「我是在八十八年三月一日十一時三十分左右，在嘉義
        縣義興村魚池向阿祥購買安非他命，向他購買二包，價值六千元」、「旺阿
        向我購買一小包三千元」云云，復於八十八年三月二日上午八時二十分許，
        警方複訊時筆錄固亦供稱：警方扣得之安非他命我欲販賣予旺阿，現金三千
        元是旺阿欲向我購買安非他命的，我拿到錢尚未交予旺阿安非他命即被查獲
        云云。然於警方當日移送臺灣臺南地方法院檢察署偵訊，檢察官問「警訊說
        販賣安非他命給『旺仔』三千元？」時，被告即供稱：警訊不實在，是我們
        二人合買，每人各出三千元等語（見偵查卷第十五頁背面）。其後於原審及
        本院審理時均供稱係與綽號『旺仔』即丙○○合資購買等語，且被告於原審
        供稱與被告合資購買之綽號『旺仔』係叫丙○○，原審法院乃調有關「丙○○」之人戶籍資料，而於八十九年九月十三日函請台南市警察局第二分局追
        查「丙○○（男、四十年九月三日出生，住嘉義縣水上鄉下寮村鴿溪寮二十
        六之一號」之人是否被告所指綽號『旺仔』之人」（見原審卷第九十七頁、
        第九十八頁），因而該分局人員於八十九年十月五日至臺灣臺南監獄再訊問
        被告並提供該「丙○○」資料之前科照片供被告指認，並問被告「該丙○○
        是否於八十八年三月一日向你購買安非他命之人？」，被告答稱：「是此人
        不錯，但是我並未販賣毒品給他（丙○○），是我們二人合資各出三千元至
        嘉義縣義興村魚池向阿祥購買得來」等語（見原審卷第一一九頁背面），足
        見被告除於警訊初、複訊時供承有販賣之事實外，其餘則均否認有販賣之事
        實，且被告於偵查中即否認於警訊筆錄所載不實在，雖製作警訊初訊筆錄之
        員警戊○○於原審及本院調查時，及製作複訊筆錄之員警乙○○於本院調查
        時，到庭均證述係依被告自由意識據實製作筆錄云云（見原審卷第十一頁、
        本院九十年七月十日、十七日訊問筆錄），而證人戊○○於本院證稱：製作
        筆錄有錄音，錄音帶連同筆錄一起送分局云云（見本院九十年七月十日訊問
        筆錄），而證人乙○○係台南市警察局第二分局承辦本案，亦係製作被告複
        訊筆錄之承辦人，於本院到庭證稱：派出所有送錄音帶來，我製作筆錄也有
        錄音，但錄音帶是連同案件移送地檢署，我們沒有留存云云（見本院九十年
        七月十七日訊問筆錄）。於本院以函文分別向台南市警察局第二分局及臺灣
        臺南地方法院檢察署調取本案前揭警局被告初訊及複訊筆錄之錄音帶，經台
        南市警察局第二分局九十年七月二十日以九十南市警二刑字第七０一八號函
        稱：「有關丁○○毒品辦偵訊錄音帶，本分局於移送時已依規定一併隨案附
        卷」等語，而臺灣臺南地方法院檢察署亦函稱：本署查無留存被告丁○○之
        警訊錄音帶等語，又依台南市警察局第二分局本件之移送地檢署之報告書並
        無載明附錄音帶之記載，徵之被告如有於警訊承認有販賣之事實，何以被告
        於移送檢察官偵查當時，被告即否認警訊筆錄不實在？被告既否認警訊筆錄
        記載之真事，自應以錄音或錄影為證，惟依前述，亦無該錄音帶或錄影帶為
        證，揆諸前開規定，自難認定本案被告警訊時有依刑事訴訟法第一百條之一
        應「全程連續錄音」之規定，則前開被告於警訊筆錄之自白尚難認有證據力
        ，亦不得以警訊筆錄為被告有販賣第二級毒品唯一之證據。
  （２）綜觀全部卷證資料，本案除被告於警訊筆錄所載之自白外，尚無其他積極證
        據足資證明被告有販賣安非他命予『旺仔』之事實，被告偵審中供稱係與綽
        號『旺仔』共同合資向綽號「祥仔」之人購買安非他命，並無販賣安非他命
        予「旺仔」之情事云云，其前後供述已有出入，是其於警訊之自白是否屬實
        ，亦非無疑，況警方於前揭時地查獲被告涉有販毒罪行之際，並未同時逮捕
        正欲與被告交易安非他命之人，而被告於原審調查時陳稱當日與其合資購買
        之「旺仔」為住在嘉義縣水上鄉下寮村三鄰鴿溪寮二十六之一號之「丙○○
        」，惟「丙○○」經警約傳到案製作筆錄時，則證稱未曾向被告購買或合資
        購買安非他命等語，有警訊筆錄一份在卷可稽（見原審卷第一０九頁、第一
        一０頁），依此，本院已無從傳訊向被告購買或與被告合資購買安非他命之
        人到庭陳述，以查核被告於警訊及偵審中之自白是否與事實相符。是被告於
        警訊及偵審中之自白，並無他證相佐，揆諸前開法條規定，自不得僅以被告
        於警訊中之自白，即認被告確有販賣第二級毒品之犯行。
  （３）證人即製作警訊出訊筆錄之警員戊○○於原審證稱：我們因有人報案說他弟
        弟向本案被告購買安非他命，錢都要花光了，我們開二部車共五個警員前往
        ，報案人開車在前面引導我們到現場，我們看到被告及另一男子正在交易，
        我們見狀就下車逮捕他們，我和主管就去抓被告，當場在被告手上起出安非
        他命一包及三千元，另名男子已逃逸等語（見原審卷第十一頁），復於本院
        到庭證稱：報案是一位女孩子約三、四十歲，未告知姓名，當時有車子經過
        後，就發現有一個人在跑，被告手上就有一包安非他命和三千元，不知道跑
        掉的人長相，我坐在後面，我出來時那個人已跑一段距離等語（見本院九十
        年七月十日訊問筆錄）；又證人即當天帶隊之主管己○○於本院到庭證稱：
        我們是據報在公路上有人交易毒品，所以我們有四、五個人分乘兩部車去那
        邊埋伏，當時我坐在後面那部車，看到前面那部車在衝，我們後面也跟著衝
        ，我聽前面那部車的人說有看到一個人站在被告的車子旁邊，我們車子過去
        時，在車外的人就開始跑，我們到達時被告在車內，我沒有看到有人跑，是
        其他警員跟我說有一個人逃走了等語（見本院九十年七月十七日訊問筆錄）
        。經證人二人所證，警方一共出動二部車共五個警員前往，且因人檢舉密報
        並經引導，專程自台南市至白河白嘉公路旁埋伏，且買者係用跑的，而僅逮
        捕被告一人，讓所謂『旺仔』之買者逃走，亦未製作密報引導至現場者筆錄
        ，均顯與常情有違，況依前開二證人所證述，亦僅能證明「有一人在逃」之
        客觀事實，並未證明「被告有販賣安非他命」之事實。
（四）綜上所述，前開公訴人據以認定被告有販賣第二級毒品之證據，揆諸前開規定
      及判例之意旨，尚不得據為證據，此外復查無其他積極證據足資證明被告有販
      賣第二級毒品安非他命之事實，是公訴人認定此部分犯罪尚屬不能證明。依此
      ，公訴意旨依被告涉有販賣第二級毒品安非他命起訴，尚有未洽，惟其基本事
      實同一，本院仍得予以審酌，並變更起訴法條，併此敘明。
四、原審變更起訴法條後，以被告罪證明確，因以適用毒品危害防治條例第十一條第
    二項、第十八條第一項前段，刑法第十一條前段、第四十七條、第四十一條第一
    項前段，罰金罰鍰提高標準條例第二條等規定，並審酌被告犯罪之動機、目的、
    犯罪所生之危犯罪後坦誠不諱之態度等一切情狀，量處有期徒刑三月，並諭知如
    易科罰金以三百元折算一日之標準。又說明扣案之安非他命０．八四公克為第二
    級毒品，應依毒品危害防治條例第十八條第一項規定沒收銷燬之。本院經核原判
    決認事用法俱無不合，量刑亦稱妥適，檢察官上訴意旨仍執陳詞指摘原判決不當
    ，並無可取，為無理由，應予駁回。
五、另臺灣嘉義地方法院檢察署檢察官以八十八年度偵字第七八八八號移送原審法院
    併辦意旨指稱：被告自八十八年五月間起至八十八年十一月二十七日止，連續販
    賣第二級毒品安非他命予證人甲○○，因認被告涉有毒品危害防治條例第四條第
    二項販賣第二級毒品安非他命罪嫌，且與本案具有連續犯關係，為裁判上一罪，
    從而聲請原審法院併予審理等語。原審以本案公訴意旨指稱被告涉有販賣第二級
    毒品安非他命罪嫌部分，罪嫌尚有不足，改依持有第二級毒品罪處斷，已如前述
    。而認被告前開論罪科刑部分，與移送併辦意旨所稱被告犯行部分，罪名並非同
    一，自無連續犯等裁判上一罪關係之可言，是此部分並非起訴效力所及，認無從
    併予審酌，而說明應由檢察官另行偵查辦理。本院經核亦無不合，併此敘明。
據上論斷，應依刑事訴訟法第三百六十八條，判決如主文。
本案經檢察官許仲瑩到庭執行職務。
中    華民    國      九十      年      十      月      二十三      日
                                  臺灣高等法院臺南分院刑事第六庭
                                      審判長法官  楊    明    章
                                            法官  顏    基    典
                                            法官  徐    宏    志
右正本證明與原本無異。
檢察官如不服本判決，應於判決送達後十日內向本院提出上訴。
                                      法院書記官  徐    瑞    清
中    華    民    國      九十      年      十      月      二十三      日
附錄：本判決論罪科刑條文
毒品危害防制條例第十一條第二項：
持有第二級毒品者，處二年以下有期徒刑、拘役或新台幣三萬元以下罰金。


司法院資訊處製作；財團法人民間司法改革基金會備份。
